臺灣高等法院高雄分院刑事裁定　　　　110年度毒抗字第449號
抗　告　人
即　被　告　楊昶漛



上列抗告人因聲請觀察勒戒案件，不服臺灣橋頭地方法院中華民
國110 年10月19日裁定（110 年度毒聲字第655 號），提起抗告
，本院裁定如下：
    主  文
抗告駁回。
    理  由
一、抗告意旨略以：抗告人即被告楊昶漛（下稱抗告人）之戶籍
    設於「高雄市○○區○○路000 ○00號」，惟實際居住在「
    高雄市○○區○○○路000 號」，臺灣高雄（應係橋頭）地
    方檢察署戒癮治療說明會通知書顯未合法送達至上開居所，
    致抗告人未接獲通知到場參加戒癮治療說明會，並非不願意
    接受社區處遇或門診醫療方式戒毒，況抗告人目前並未施用
    毒品，且有2 名未成年子女要照顧，倘入勒戒處所觀察、勒
    戒，將無法照顧2 名未成年子女。爰提起抗告，請求撤銷原
    裁定云云。
二、按民國109 年7 月15日增訂施行之毒品危害防制條例第35條
    之1 第1 款及第2 款前段規定，施行前犯第10條之罪之案件
    ，於修正施行後，偵查中，由檢察官依修正後規定處理；審
    判中，由法院依修正後規定處理。是犯第10條之罪者，不論
    係修正前後，均應依新法規定處理。又按犯毒品危害防制條
    例第10條之罪者，檢察官應聲請法院裁定，令被告入勒戒處
    所觀察、勒戒，其期間不得逾2 月；依前項規定為觀察、勒
    戒或強制戒治執行完畢釋放後，3 年後再犯第10條之罪者，
    適用本條前2 項之規定，毒品危害防制條例第20條第1 項、
    第3 項分別定有明文。而上開所謂「3 年後再犯」，只要本
    次再犯（不論修正施行前、後）距最近1 次觀察、勒戒或強
    制戒治執行完畢釋放，已逾3 年者，即該當之，不因其間有
    無犯第10條之罪經起訴、判刑或執行而受影響（最高法院10
    9 年度台上字第3826號裁判意旨參照）。
三、經查：
㈠、抗告人於110 年1 月11日5 、6 時許，在停放於高雄市○○
    區○○○路000 號前自小客車內，以玻璃球盛裝再以火燒烤
    方式施用第二級毒品甲基安非他命1 次，嗣於同月13日10時
    30分許，在高雄市○○區○○○路000 號內為警查獲，當場
    扣得安非他命吸食器1 組與行動電話1 支等情，業據抗告人
    於警偵坦不諱，且其於110 年1 月13日上午11時55分許為警
    採集尿液，經送正修科技大學超微量研究科技中心檢驗結果
    呈安非他命及甲基安非他命陽性反應，有該中心110 年2 月
    23日尿液檢驗報告與高雄市政府警察局刑警大隊偵三隊七分
    隊偵辦毒品案尿液採證代碼對照表（編號：L0-000-000號）
    在卷可按（見警卷第70至71頁），足認抗告人確有於上開時
    地施用第二級毒品甲基安非他命無訛。又檢察官審酌抗告人
    雖於偵查中同意參與自費戒癮治療療程，然未於指定期日參
    加戒癮治療說明會接受評估，有卷附未參加戒癮治療說明會
    通知書可參，致後續毒品戒癮治療相關程序無法進行，顯見
    其配合司法機關接受毒品戒癮多元處遇程序意願不高，尚無
    期待以社區處遇或門診醫療方式完成戒癮，而有實施監禁式
    戒癮程序由司法機關監督成效為宜，乃向法院聲請令入勒戒
    處所觀察、勒戒，核無不合。再者，抗告人最近1 次因施用
    毒品經觀察、勒戒或強制戒治執行完畢，係於100 年間，經
    法院裁定送觀察、勒戒後，因認無繼續施用毒品傾向，於10
    0 年9 月8 日執行完畢釋放，此有臺灣高等法院被告前案紀
    錄表在卷可參，抗告人本件犯行係於上開觀察、勒戒執行完
    畢釋放3 年後所為，依前揭說明，不因其間抗告人是否另因
    施用毒品犯行經起訴、判刑或執行而受影響，依法應再次令
    入勒戒處所施以觀察、勒戒，認檢察官之聲請應予准許，核
    屬其裁量權之適法行使，形式上亦無裁量恣意或濫用之情，
    於法有據。因此，原審依毒品危害防制條例第20條第3 項、
    第1 項規定，裁定抗告人應入勒戒處所觀察、勒戒，其期間
    不得逾2 月，經核並無違誤。
㈡、抗告人雖以：因檢察官未將戒癮治療說明會通知書合法送達
    其位於高雄市○○區○○○路000 號居所處，致其未能夠到
    場參加戒癮治療說明會云云。然查：抗告人於110 年7 月26
    日在橋頭地檢署接受檢察官偵訊時，經檢察官詢以：「是否
    願意自費參與該署毒品減害多元司法處遇計畫？」抗告人回
    答「願意」後，檢察官乃當庭向抗告人告知：「（檢察官命
    你須於指定日期即110 年9 月13日下午3 時許，參加本署觀
    護人室舉辦之毒品減害替代療法說明會，並須在本署指定日
    期到本署指下之醫療院所參加評估，是否同意？）同意。」
    嗣檢察官於結束該日偵訊之前，又再次當庭向抗告人諭知：
    「應於110 年9 月13日下午3 時許至本署參加說明會。」等
    語，且經抗告人於110 年7 月26日之偵訊筆錄受訊問人欄位
    、「同意參與毒品戒癮治療切結書」及毒偵案件緩起訴多元
    處遇評估工具等書面文件立切結書人（被告）欄位逐一簽名
    確認無誤，此有偵訊筆錄、臺灣橋頭地方檢察署緩起訴處分
    被告同意參與毒品戒癮治療切結書及毒偵案件緩起訴多元處
    遇評估文件在卷可稽（見偵卷39至47頁）。惟抗告人並未遵
    期於110 年9 月13日指定地點即臺灣橋頭地方檢察署參加「
    第二級毒品戒癮治療說明會」，此有該署觀護人等承辦人員
    出具之未參加「戒癮治療說明會」通知書附卷可參（見偵卷
    49頁），又本院依職權查無抗告人於上開檢察官指定之日期
    （110 年9 月13日）有在監押等無法到署之正當理由，有臺
    灣高等法院被告前案紀錄表可憑（見本院卷第27至28頁），
    足認本件純屬可歸責於抗告人之事由而未遵期到署參加「第
    二級毒品戒癮治療說明會」甚明。因此，檢察官以抗告人於
    偵訊表示同意參與自費戒癮治療療程，然未於指定期日參加
    戒癮治療說明會接受評估，致後續毒品戒癮治療相關程序無
    法進行，認其配合司法機關接受毒品戒癮多元處遇程序意願
    不高，並無期待以社區處遇或門診醫療方式完成戒癮，而有
    實施監禁式戒癮程序由司法機關監督成效為宜，乃向原審聲
    請令入勒戒處所觀察、勒戒，核與卷證資料相符，並無不當
    。至抗告人所述尚有2 名未成年子等家庭生活情狀（按：未
    提出相關資料供參），則與本件抗告人應受觀察、勒戒之事
    由無涉，非屬可免除觀察、勒戒之法定事由，依法均無法免
    除本件應受觀察、勒戒之處分，抗告人據此請求免予入勒戒
    處所進行觀察、勒戒，自屬無據。
四、綜上所述，原審依檢察官之聲請為抗告人送觀察、勒戒之裁
    定，經核與法律規定相符。抗告人之抗告為無理由，應予駁
    回。
據上論結，應依刑事訴訟法第412 條，裁定如主文。
中    華    民    國   110    年    11    月    15    日
                  刑事第五庭    審判長法  官  簡志瑩
                                      法  官  陳美燕
                                      法  官  唐照明
以上正本證明與原本無異。
不得再抗告。
中    華    民    國   110    年    11    月    15    日
                                      書記官  梁雅華